【裁判字號】    90,判,1297
【裁判日期】    900726
【裁判案由】    商標異議
【裁判全文】
最  高  行  政  法  院  判  決                    九十年度判字第一二九七號
    原      告  大名企業股份有限公司
    代  表  人  甲○○
    被      告  經濟部智慧財產局
    代  表  人  陳明邦
右當事人間因商標異議事件，原告不服行政院中華民國八十八年九月四日台八十八訴
字第三三四一一號再訴願決定，提起行政訴訟。本院判決如左：
    主  文
原告之訴駁回。
訴訟費用由原告負擔。
    事  實
緣原告於民國八十五年一月三日以「普吉及PUGI設計圖」商標，指定使用於商品及服
務分類表第十六類之紙捲、紙管、複寫紙、燙印紙、轉印紙、記錄紙、鋁箔紙、轉寫
紙、非碳複寫紙、電子製版紙、酒精紙、感壓紙、傳真機用紙、電腦用列印紙、感熱
紙、貼紙、事務機用捲筒紙商品申請註冊，作為其註冊第五七四五六四號「普吉PUGI
」商標之聯合商標，經原處分機關經濟部中央標準局（八十八年一月二十六日改制為
經濟部智慧財產局）審查核准；列為審定第七九六四七九號商標。嗣日商．富士照相
軟片股份有限公司，系爭商標有違當時商標法第三十七條第一項第七款及第十二款之
規定，對之提出異議。案經被告於八十七年九月二十八日為撤銷系爭第七九六四七九
號「普吉及PUGI設計圖」聯合商標之審定，發給中台異字第八七○九七一號商標異議
審定。原告不服，提起訴願、再訴願，遞遭決定駁回，遂提起本件行政訴訟，茲摘
兩造訴辯意旨如次：
原告起訴意旨略謂：原告認為本公司之聯合商標第七九六四七九號「普吉及PUGI設計
圖」確實符合下列商標法之規定：一、商標法第二十一條明文規定：商標專用權以請
准註冊之商標及所指定之商品為限。日商．富士照相軟片股份有限公司之標章係使用
於商標法第五十五類「各種感光紙．．．」與系爭第七九六四七九聯合商標所使用於
第○一六類「紙捲、紙管、電腦列表紙．．．」等商品，非同一商品，亦非同類商品
，且販賣場所及商品功用均大不相同，何以系爭商標有違反當時商標法第三十七條第
一項第十二款之規定，今被告經濟部及行政院審定系爭商標應予撤銷，原告除深感不
服外，尚質疑商標法之分類保護作用何在？二、再就商標之圖樣而言，日商．富士照
相軟片股份有限公司之標章，僅止圖樣，而系爭商標「普吉及PUGI設計圖」係以中文
「普吉為主，PUGI圖樣為輔，且文字與樣式明顯與日商．富士照相軟片股份有限公司
不同。此外，更重要的是，系爭商標與日商．富士照相軟片股份有限公司之標章所使
用的商品並非同類，自然所擁有的客戶群並不相同，亦不重疊，因此並無使一般商品
購買者產生混同誤認之虞。因此系爭商標並無違反當時商標法第三十七條第一項第七
款「襲用他人之商標或標章有致公眾誤信之虞者。」之規定。綜觀以上之陳述，此二
商標有很大分界，並不會使消費者誤認。請求判決將一再訴願決定及原處分均撤銷等
語。
被告答辯意旨略謂：按商標圖樣「相同或近似於他人同一商品或類似商品之註冊商標
者」，不得申請註冊，為本件商標異議審定時商標法第三十七條第一項第十二款所明
定。其適用應以兩造商標圖樣構成相同或近似為前提要件。而判斷兩商標近似與否，
應依具有普通知識之一般商品購買人就其主要部分施以普通之注意，異時異地隔離觀
察，有無引起混同誤認之虞以為斷。商標在外觀、觀念或讀音方面有一構成近似者，
即為近似之商標。查本件系爭審定第七九六四七九號「普吉及PUGI設計圖」商標圖樣
上之如附圖一所示圖形與據以異議註冊第一三七二四九號「富士照相軟片股份有限公
司標章」商標圖樣上之如附圖二所示圖形，細為比對，固然可見其間之差異，惟二者
圖形均為四個粗黑字體之圖形化英文字母排列成六邊形設計，且其左下方之邊線同由
二平行線及一垂直線條匯集呈現二缺口狀，右上方之邊線由粗線條斜切部分連接而成
，其餘各邊線悉為實邊，六邊形內部則由不同平行線條劃分為數部分，其予人寓目之
意匠極相彷彿，異時異地隔離觀察，難謂無使一般商品購買者產生混同誤認之虞，應
屬近似之商標。又系爭商標所指定使用之紙捲、紙管、複寫紙、燙印紙等商品，與據
以異議商標所指定使用之各種紙，不屬別類之紙製品及其仿製品商品復屬同一或類似
商品，自有首揭法條之適用。又本件商標既應依商標法第三十七條第一項第十二款之
規定撤銷其審定，則其究有無違反同條項第七款之規定，自勿庸論究，併予陳明。是
被告所為之處分，並無不當等語。
    理  由
按商標圖樣相同或近似於他人同一商品或類似商品之註冊商標者，不得申請註冊，為
當時商標法第三十七條第一項第十二款前段所規定：而判斷商標近似與否，應就其主
要部分隔離觀察有無引起混同誤認之虞以為斷。又商標在外觀、觀念或讀音方面有一
近似者，即為近似之商標；商標圖樣上之外文文字雖不相同，讀音，觀念互異，但設
計形體相似，有混同誤認之虞者，為外觀近似。本件原告於八十五年一月三日以「普
吉及PUGI設計圖」商標，指定使用於商品及服務分類表第十六類之紙捲、紙管、複寫
紙、燙印紙、轉印紙、記錄紙、鋁箔紙、轉寫紙、非碳複寫紙、電子製版紙、酒精紙
、感壓紙、傳真機用紙、電腦用列印紙、感熱紙、貼紙、事務機用捲筒紙商品申請註
冊，作為其註冊第五七四五六四號「普吉PUGI」商標之聯合商標，被告審查核准；列
為審定第七九六四七九號商標。嗣日商．富士照相軟片股份有限公司，系爭商標有違
當時商標法第三十七條第一項第七款及第十二款之規定，對之提出異議。案經被告於
八十七年九月二十八日撤銷系爭第七九六四七九號「普吉及PUGI設計圖」聯合商標之
審定，發給中台異字第八七○九七一號商標異議審定。原告不服，循序提起本件行政
訴訟，主張如事實欄所載。經查：（一）、系爭審定第七九六四七九號「普吉及PUGI
設計圖」商標圖樣如附圖一所示，與據以異議之註冊第一三七二四九號「富士照相軟
片股份有限公司標章」商標圖樣如附圖二所示，細為比對，固可見其差異，然均為四
個粗黑字體之圖形化外文字母排列成六邊形之設計，且於左下方之邊緣均由二平行線
及一垂直線條匯集呈現二缺口狀，右上方之邊線均由粗線條斜切部分連接而成，其餘
各邊線均為實邊，六邊形內部亦均由不同平行線條劃分為數部分，予人寓目之意匠極
相彷彿，其異時異地隔離觀察，難謂無使一般商品購買者產生混同誤認之虞，應屬近
似之商標。又系爭商標指定使用於紙捲、紙管、複寫紙、燙印紙等商品，與據以異議
商標指定使用於各種紙、不屬別類之紙製品及其仿製品等商品，復屬同一或類似商品
，有違當時商標法第三十七條第一項第十二款之規定，至其是否尚有違反同條項第七
款之規定，自無庸審究，乃將系爭第七九六四七九號「普吉及PUGI設計圖」商標之審
定撤銷。（二）、原告以系爭商標圖樣係以中文普吉為主，PUGI標章為輔，與據以異
議商標圖樣明顯不同，且指定使用之商品並非同一或同類商品等語。惟系爭聯合商標
與其註冊第五七四五六四號「普吉PUGI」正商標圖樣均有相同之中文普吉，系爭聯合
商標圖樣申請之主要部於PUGI設計圖，其與據以異議商標圖樣之富士照相軟片股份有
限公司標章設計形體極相彷彿，異時異地隔離觀察，誠難謂無使人發生混同誤認之虞
，其係屬近似之商標，又系爭商標指定使用於紙捲、紙管、複寫紙、燙印紙等商品，
與據以異議商標指定使用於各種紙、不屬別類之紙製品及其仿製品等商品，屬同一或
類似商品，有違當時商標法第三十七條第一項第十二款之規定，則原告前開主張，係
其個人主觀之見解，尚不足採。至原告是否尚有違反當時商標法第三十七條第一項第
七款之規定，已無庸再予審究，併此明。（三）、綜上所述，原告所訴各節，尚無
可採，被告所為原處分，揆諸首揭規定及說明，洵無違誤，一再訴願決定遞予維持，
俱無不妥。原告起訴論旨，難認有理由，應予駁回。
據上論結，本件原告之訴為無理由，爰依行政訴訟法施行法第二條、行政訴訟法第九
十八條第三項前段，判決如主文。
中    華    民    國     九十        年      七      月     二十六      日
                    最 高 行 政 法 院  第 四 庭
                                審 判 長 法  官      葉  振  權
                                         法  官      廖  宏  明
                                         法  官      吳  錦  龍
                                         法  官      劉  鑫  楨
                                         法  官      吳  明  鴻
右  正  本  證  明  與  原  本  無  異
                                         法院書記官  陳  盛  信
中    華    民    國     九十        年      七      月     二十六      日


司法院資訊處製作；財團法人民間司法改革基金會備份。
